臺灣士林地方法院民事判決　　　　　　 95年度重訴字第220號
原　　　告　歌林股份有限公司
法定代理人　丁○○
訴訟代理人　丙○○
　　　　　　乙○○
被　　　告　大葉太極資訊股份有限公司
法定代理人　己○○
訴訟代理人　邱俊哲律師
複　代理人　甲○○
上列當事人間請求債務不履行損害賠償事件，本院於民國96年9
月5 日言詞辯論終結，判決如下：
    主      文
被告應給付原告新台幣柒拾捌萬壹仟捌佰柒拾元，及其中新台
幣貳拾貳萬仟佰玖拾貳元自民國九十四年六月十六日起，其
中新台幣伍拾伍萬捌仟肆佰捌拾壹元自民國九十五年六月二十一
日起，均至清償日止，按年息百分之五計算之利息。
原告其餘之訴及假執行之聲請均駁回。
訴訟費用新台幣壹拾肆萬陸仟柒佰貳拾捌元，由被告負擔新台幣
捌仟佰伍拾柒元，餘新台幣壹拾萬捌仟佰柒拾壹元由原告
負擔。
本判決原告勝訴部分，於原告以新台幣貳拾陸萬元為被告供擔保
後，得假執行；但被告如以新台幣柒拾捌萬壹仟捌佰柒拾元為
原告預供擔保，得免為假執行。
    事實及理由
壹、程序方面
一、查原告歌林股份有限公司之法定代理人原為李學容，嗣於本
    訴訟審理期間變更為丁○○，有股份有限公司變更登記表1
    件在卷可稽（本院卷第68頁），茲據其具狀聲明承受訴訟，
    經核尚無不合，應予准許。另被告大葉太極資訊股份有限公
    司之法定代理人原為葉季展，嗣於本訴訟審理期間變更為己
    ○○，有公司及分公司基本資料查詢表1 件在卷可稽（本院
    卷第72頁），故原告具狀聲明由被告公司新任法定代理人己
    ○○承受訴訟（本院卷第64頁），亦無不合，同應准許。
二、又按訴狀送達後，原告不得將原訴變更或追加他訴，但擴張
    或減縮應受判決事項之聲明者，不在此限，民事訴訟法第
    255 條第1 項第3 款定有明文。本件原告起訴時，係請求被
    告給付新台幣（下同）15,307,300元，及自民國94年6 月13
    日起至清償日止按年息5%計算之利息；嗣變更為請求被告給
    付10,708,551元，及自94年6 月16日起至清償日止按年息5%
    計算之利息（本院卷第182 頁），經核應屬減縮應受判決事
    項之聲明，揆諸前揭法條規定，原告上開訴之減縮，自可准
    許。
貳、實體方面
一、原告起訴主張：原告前為達成94年度電視及冷氣之銷售目標
    ，經被告提出廣告效益評估後，兩造於93年12月22日簽訂租
    賃契約書，約定由被告將大葉高島屋大樓之士東路及忠誠路
    側牆出租予原告刊登廣告，租賃期間自94年1 月1 日起至94
    年6 月30日止，租金每月30萬元（稅後為315,000 元），又
    雙方同意94年4 月至5 月間為配合母親節活動，原告需配合
    暫時拆除廣告物7 天，拆裝費用由被告負擔，並於承租約滿
    後補足7 天予原告。原告為於上開側牆刊登廣告，復委託被
    告製作94年1 月至3 月之電視廣告及94年4 月至6 月之冷氣
    廣告，每次製作上刊費用為253,000 元（稅後為265,650 元
    ），並另行支出廣告物設計費16,800元。詎原告將前述租金
    180 萬元（稅後189 萬元）及廣告物製作上刊費506,000 元
    （稅後531,300 元）付清後，被告在未經原告同意之情形下
    ，竟擅於94年6 月2 日將原告刊登於大葉高島屋側牆上之冷
    氣廣告更換為大葉高島屋之年中慶廣告，原告發現後，隨即
    於94年6 月10日以存證信函催告被告於2 日內回復原狀並賠
    償損害，然被告於94年6 月13日收受後，竟置之不理，顯已
    違反兩造間之租賃契約。至被告雖稱其於94年7 月1 日至94
    年7 月27日間復刊原告公司之冷氣廣告，以補足不足之時間
    云云，然原告就冷氣之銷售廣告，早已擬妥相關規畫，並無
    於6 月後在上址刊登冷氣廣告之計畫與需求，是縱認被告確
    有補登之情事，因對原告而言並無利益，原告自得拒絕接受
    ，而請求被告賠償其所受之損害。為此，爰依不完全給付及
    給付遲延之規定，請求被告賠償廣告物製作費265,650 元、
    廣告物設計費16,800元、35日未履約刊登廣告之租金損失
    367,500 元、所失利益10,058,601元，共計10,708,551元及
    其法定遲延利息等語。並聲明：(一)被告應給付原告10,708,
    551 元，及自94年6 月16日起至清償日止按年息5%計算之利
    息。(二)願供擔保，請准宣告假執行。
二、被告則以：(一)被告曾先告知原告為配合大葉高島屋百貨公司
    辦理年中慶，有更換側牆廣告之必要，兩造並於94年5 月31
    日達成自94年6 月2 日起換刊大葉高島屋廣告，並由被告免
    費提供板橋新站之版面作為贈刊，且於大葉高島屋百貨公司
    館外電梯車廂內部版面免費上刊廣告，及自同年6 月28日起
    於原址復刊，以補足不足天數，另加贈一個月檔期作為補償
    之共識，然原告竟事後反悔，不願簽立協議書，其稱被告未
    經其同意即任意違約云云，實無足採。(二)被告已於94年7 月
    1 日至同年7 月27日在原址復刊原告公司之冷氣廣告，顯已
    依法回復原狀，且依民法第216 條之1 損益相抵之規定，原
    告亦無損害可言。(三)縱認原告確實受有損害，其主張之廣告
    物製作費及設計費損害，應按未刊登之日數比例計算，且刊
    登廣告並不一定會增加業績收益，故其主張因被告未依約刊
    登廣告，而減少收益共計10,708,551元，亦不足採等語，資
    為抗辯。並聲明：(一)原告之訴及假執行之聲請均駁回。(二)如
    受不利判決，願供擔保，請准宣告免為假執行。
三、兩造不爭執之事實：
  (一)兩造於93年12月22日簽訂如原證2 之租賃契約書，約定由被
    告將大葉高島屋大樓之士東路及忠誠路側牆出租予原告刊登
    廣告，租賃期間自94年1 月1 日起至94年6 月30日止，租金
    每月30萬元（稅後為315,000 元），另廣告物製作費用（電
    視）為253,000 元（稅後為265,650 元），又雙方同意94年
    4 月至5 月間為配合母親節活動，原告需配合暫時拆除廣告
    物7 天，拆裝費用由被告負擔，並於承租約滿後補足7 天予
    原告。
  (二)兩造於94年3 月間簽訂如原證3 之廣告物製作工程契約書，
    約定由原告委託被告製作刊登於大葉高島屋側牆上之廣告物
    （冷氣），製作費用為253,000 元（稅後為265,650 元）。
  (三)原告已給付被告租金180 萬元（稅後189 萬元）、廣告物製
    作上刊費506,000 元（稅後531,300 元）。
  (四)原告為配合母親節活動曾下刊7 天，又被告於94年6 月2 日
    將原告刊登於大葉高島屋側牆上之冷氣機廣告更換為大葉高
    島屋之年中慶廣告，迄94年6 月30日為止均未復刊原告之廣
    告物。
  (五)原告曾寄發原證5 之存證信函予被告，被告於94年6 月13日
    收受。
四、本件經依民事訴訟法第271 條之1 準用同法第270 條之1第1
    項第3 款規定，整理並協議簡化爭點後，兩造同意協議簡化
    後之爭點為：(一)被告於94年6 月2 日將原告刊登於大葉高島
    屋側牆上之廣告更換為大葉高島屋百貨公司之年中慶廣告，
    有無事先經原告同意？(二)被告是否自94年7 月1 日起至94年
    7 月27日止，在同址繼續刊登原告之廣告？有無經原告同意
    ？原告得否拒絕該給付？(三)如原告對被告有損害賠償請求權
    存在，其所得請求之金額為若干？（本院卷第133 頁）茲就
    上開爭點，析述本院得心證之理由如下：
  (一)按當事人主張有利於己之事實者，就其事實有舉證之責任。
    民事訴訟法第277條前段定有明文。本件被告雖辯稱其在94
    年6 月2 日將大葉高島屋側牆上之廣告更換為大葉高島屋百
    貨公司年中慶廣告之前，曾先知會原告，並獲其同意而達成
    協議云云，並提出協議書1 紙為證（本院卷第46頁），然查
    ，上開協議書並未經原告簽名或用印，顯不足以證明原告業
    已同意該協議書所載之內容，且被告復未能提出其他證據證
    明其更換廣告之前，業已取得原告之同意，其前開抗辯，自
    不足採信。
  (二)第查，被告辯稱其於94年7 月1 日至94年7 月27日間，曾於
    原址復刊原告公司之冷氣廣告乙節，業據其提出統一發票1
    紙為證（本院卷第103 頁），且證人即負責施工之戊○○亦
    到庭證稱「（被告公司是否曾經在94年6 月間請你將高島屋
    側牆上之歌林公司的廣告拆下來換高島屋之廣告？）第一次
    是週年慶把高島屋的廣告掛上去（覆蓋上去，沒有把歌林廣
    告拆下），覆蓋上去後約一個月後，先拆高島屋廣告，沒有
    拆歌林廣告，後來有一次颱風才把歌林廣告拆下來。」等語
    （本院卷第157 頁），是被告公司於94年7 月1 日後確有在
    原址復刊原告公司冷氣廣告之事實，尚堪認定。惟按「遲延
    後之給付，於債權人無利益者，債權人得拒絕其給付，並得
    請求賠償因不履行而生之損害。」，民法第232 條定有明文
    。經查，兩造就租用高島屋側牆刊登廣告之時間，已明定為
    94年1 月1 日起至94年6 月30日止，又因原告願於94年4 、
    5 月間配合母親節活動暫時拆除廣告物7 天，而經雙方同意
    於承租約滿後再補刊7 日等情，有系爭租賃契約書1 份在卷
    足憑（本院卷第17頁），是兩造就租用側牆刊登廣告之日期
    既已約明，自不得任由被告率行變更；且廣告刊登之時間及
    方式，乃公司在評估各項市場因素並擬定行銷策略後，為謀
    求最佳廣告效益所作之抉擇與安排，而被告於94年6 月間擅
    自覆蓋之冷氣廣告，復為一季節性產品，其刊登期間更有順
    應氣候季節以把握最佳宣傳時機之特殊計畫與考量，且被告
    亦無法證明原告業已同意其以事後復刊之方式補足不足日數
    ，故其雖於94年7 月1 日後有復刊之舉，然除其中94年7 月
    1 日至同年7 月7 日部分，係原定期間內之給付外（依兩造
    租賃契約第15條之約定，其刊登期間應延長至94年7 月7 日
    ，故被告於94年7 月1 日至同年7 月7 日間之復刊行為，係
    在原約定期間之內），其餘部分顯已屬遲延後之給付，且因
    無法達成預定之目的及效用，而難認於原告有何利益存在。
    從而，原告依前開規定，拒絕被告遲延後之給付，並請求被
    告賠償因不履行而生之損害，自屬有據。
  (三)又按「負損害賠償責任者，除法律另有規定或契約另有訂定
    外，應回復他方損害發生前之原狀。」、「不能回復原狀或
    回復顯有重大困難者，應以金錢賠債其損害。」，民法第
    213 條第1 項、第215 條分別定有明文。查本件被告自94年
    6 月3 日起至同年6 月30日止，未依約定提供大葉高島屋側
    牆刊登原告公司之冷氣廣告，故原告得請求被告賠償因不履
    行而生之損害，前已詳述，又因本件租用側牆刊登廣告具有
    季節性及策略性之特質，故一旦未於原約定之期間刊登，欲
    以其他方式回復損害發生前之原狀，顯有重大困難，揆諸上
    揭規定，原告自得請求被告以金錢賠償其損害。至被告雖稱
    其事後業已復刊，故原告應無損害云云，然被告復刊之時間
    ，既不在原告原定之行銷計畫內，而無法達成預定之相同效
    用，亦未事先取得原告之同意，自不能強令原告接受被告以
    事後復刊作為回復原狀之方式，是被告據此辯稱業已回復原
    狀，原告未受損害云云，洵無可採。又民法第216 條之1 損
    益相抵原則之適用，其前提需基於「同一原因事實」受有損
    害並受有利益者，始足當之，惟本件原告受有損害之原因為
    被告未依約刊登廣告之違約行為，而被告主張原告所受之利
    益，則係因被告事後復刊而產生，兩者並非基於「同一原因
    事實」甚明，故被告以損益相抵為由，辯稱原告已無損害云
    云，亦非可採。茲就原告所請求之各項損害賠償，分別審究
    判斷如下：
  (1)相當於租金之損害部分：
    查被告於94年6 月3 日至94年6 月30日間未依約提供大葉高
    島屋側牆刊登原告之廣告，致原告無法於該時間、地點展示
    其商品廣告，應堪認原告受有相當於該段期間刊登廣告需支
    付之租金損害，又被告違約期間共計28天，故原告此部分所
    受損害應為294,000 元（計算式：315000÷30×28＝294000
    ），其在此範圍內之請求，自可准許，逾此範圍之請求，則
    屬乏據。
  (2)廣告物製作費及設計費之損害部分：
    原告主張其為於94年4 月至6 月間刊登系爭冷氣廣告，業已
    支出廣告物製作費265,650 元及設計費16,800元等情，業據
    其提出廣告物製作工程契約書、報價單、請款明細單等影本
    為證（本院卷第18、127 、128 頁），且為被告所不爭執，
    自堪信為真實。又原告於製作設計前開冷氣廣告物時，係以
    需連續刊登3 個月作為其成本預算及製作品質之考量，則被
    告違約僅刊登2 個月又2 天，自使原告受有支出前開設計製
    作費用卻未能達成原定刊登效益之損害，經依被告違約期間
    所佔比例計算之結果，其所得請求之賠償金額應為87,873元
    〔計算式：（265650＋16800） ÷3 ÷30×28＝87873 ，元
    以下四捨五入〕。故原告在上開範圍內之請求，自可准許，
    逾此範圍之請求，則不足採。
  (3)所失利益部分：
    按「損害賠償，除法律另有規定或契約另有訂定外，應以填
    補債權人所受損害及所失利益為限。依通常情形，或依已定
    之計劃、設備或其他特別情事，可得預期之利益，視為所失
    利益。」，民法第216 條定有明文。經查，本件原告向被告
    租用大葉高島屋外牆刊登廣告之目的，無非在於藉由此矗立
    於天母商圈之巨型廣告，吸引往來民眾之注意，進而宣傳促
    銷該冷氣商品，以增加銷售業績，且被告公司所提出之效益
    評估報告中，亦認該地點人潮眾多、交通繁忙，具有可吸引
    最多高消費族群聚集之優勢因素等語，此有廣告效益評估報
    告1 份在卷可憑（本院卷第12 -15頁），顯見在該處刊登廣
    告，依通常情形，確可收相當之廣告效益，以達提高銷售業
    績之目的，是被告違背約定，擅自於94年6 月2 日將原告之
    廣告物覆蓋，並更換為大葉高島屋之年中慶廣告，衡情自使
    原告受有於該段期間內無法藉由該廣告提高銷售量之利益損
    失。又原告在證明此項所失利益時，雖因其歷來委託他人刊
    登之廣告種類眾多，且影響銷售業績之因素錯綜複雜，致難
    以精確核算其數額，然「當事人已證明受有損害而不能證明
    其數額或證明顯有重大困難者，法院應審酌一切情況，依所
    得心證定其數額。」，民事訴訟法第222 條亦有明文，是本
    院經斟酌原告於94年度共支出64,698,777元之廣告費用，此
    有原告提出之支出明細表及相關請款明細單、合約書等可資
    佐證（參外放證物3） ，又其中除本件廣告費用支出有部分
    期間未依約履行外【未履行金額：（315000÷30×28）＋〔
    （265650＋16800） ÷3 ÷30×28〕＝381873】，其他部分
    之廣告費用為64,316,904元（計算式：00000000－000000＝
    00000000），而該年度之冷氣銷售總金額為1,753,619,000
    元，亦有原告公司財務報表暨會計師查核報告書1 份足堪憑
    佐（參外放證物3） ，是依此計算原告所支出之廣告費用，
    平均每1 元應可獲得約27.27 元之銷售金額（計算式：
    0000000000÷00000000＝27.27 ，小數點第二位以下四捨五
    入），而被告未履行期間原告所支出之相關廣告費用為
    381,873 元，已如前述，故原告因被告未履行契約所減少之
    銷售金額約為10,413,677元（計算式：381873×27.27 ＝
    00000000，元以下四捨五入），又原告公司94年度之營業淨
    利為3%，此有原告提出之損益表附卷足考（本院卷第141 頁
    ），從而，原告因被告違約所喪之預期利益即至少為
    312,410 元（計算式：00000000×3%＝312410，元以下四捨
    五入），另參以原告於被告違約期間所支出之租金及廣告物
    製作設計費用共計381,873 元，衡諸常情，其在該段期間因
    刊登廣告本可獲得之預期利益，應至少超過其所支出之相關
    廣告費用，其刊登廣告始有實益，及本件廣告設置之地點位
    在天母商圈，附近交通便利、人潮眾多，且掛設之位置甚為
    醒目，應能收高度廣告效益等一切情況，認原告因被告違約
    未刊登廣告所失之利益應以40萬元為適當。至原告雖另主張
    以94年度6 月份與93年度6 月份之銷售差額作為計算所失利
    益之基礎，惟影響銷售業績之因素本屬複雜，而不同年度之
    銷售成績，更易因銷售策略及市場景氣之差異而受影響，故
    單憑此差額作為計算之依據，顯無法反應真實之廣告效益，
    且原告以「毛利」計算所失利益，亦有未當，故其主張受有
    利益損失10,058,601元，尚屬過高，應以前述40萬元較為允
    當，其逾此範圍之請求，尚無從准許。
五、末按「給付有確定期限者，債務人自期限屆滿時起，負遲延
    責任。給付無確定期限者，債務人於債權人得請求給付時，
    經其催告而未為給付，自受催告時起，負遲延責任。其經債
    權人起訴而送達訴狀，或依督促程序送達支付命令，或為其
    他相類之行為者與催告有同一之效力。前項催告定有期限者
    ，債務人自期限屆滿時起負遲延責任」、「遲延之債務，以
    支付金錢為標的者，債權人得請求依法定利率計算之遲延利
    息」，民法第229 條及第233 第1 項前段分別定有明文。查
    本件損害賠償債務並無確定之給付期限，是被告應自受原告
    催告時起，負遲延責任，惟原告於94年6 月10日寄發催告存
    證信函予被告時，僅其中94年6 月3 日至94年6 月10日之損
    害業已發生，而得為請求，該催告之效力自僅及於上開期間
    之損害賠償，又該催告存證信函業於94年6 月13日送達被告
    ，且原告前開催告定有2 日之期限，有存證信函及收件回執
    影本各1 件在卷足參（本院卷第26、27頁），是被告就此部
    分即應自94年6 月16日起負遲延責任；至被告94年6 月11
    日至94年6 月30日間之損害賠償債務，因於原告寄發前揭存
    證信函前，尚未發生，自不在該催告之範圍內，而應以本件
    起訴狀繕本送達翌日即95年6 月21日起負遲延責任。綜上所
    述，本件原告於請求被告賠償781,873 元（計算式：294000
    ＋87873 ＋400000＝781873），及其中223,392 元（781873
    ×8/28＝223392，元以下四捨五入）自94年6 月16日起至清
    償日止，另558,481 元（781873×20/28 ＝558481，元以下
    四捨五入）自95年6 月21日起至清償日止，均按年息5%計算
    之利息，為有理由，應予准許；逾此範圍之請求，則乏依據
    ，應予駁回。
六、本件訴訟費用額確定為146,728 元，並應由被告負擔8,357
    元，餘138,371 元由原告負擔，爰併諭知如主文第3 項所示
    。
七、兩造均陳明願供擔保，聲請宣告假執行或免為假執行，關於
    原告勝訴部分，經核尚無不合，爰分別酌定相當之擔保金額
    ，併准許之。至原告敗訴部分，其假執行之聲請已失所附麗
    ，應予駁回。
八、本件判決基礎已臻明確，兩造其餘攻防方法及訴訟資料經本
    院斟酌後，核與判決結果不生影響，故不另一一論述，併此
    敘明。
九、據上論結，本件原告之訴為一部有理由，一部無理由，依民
    事訴訟法第79條、第87條第1 項、第390 條第2 項、第392
    條第2 項，判決如主文。
中　　華　　民　　國　　96　　年　　9 　　月　　28　　日
                  民事第一庭  法  官  馬傲霜
以上正本證明與原本無異。
如對本判決上訴須於判決送達後20日內向本院提出上訴狀。
中　　華　　民　　國　　96　　年　　10　　月　　 4  　日
                              書記官  許秋莉
